【裁判字號】    97,交聲,80
【裁判日期】    970930
【裁判案由】    交管條例聲異
【裁判全文】
臺灣板橋地方法院交通事件裁定          97年度交聲字第80號
原處分機關  交通部公路總局臺北區監理所板橋監理站
異  議  人
即受處分人  甲○○
上列異議人因違反道路交通管理處罰條例事件，對於原處分機關
於民國96年12月11日所為之板監裁字第裁41-C00000000號裁決不
服，聲明異議，本院裁定如下：
    主  文
原處分關於吊扣甲○○小型車普通駕駛執照拾貳個月部分撤銷。
上開撤銷部分不罰。
    理  由
一、異議意旨略以：異議人甲○○經舉發於民國96年9 月12日下
    午10時40分許，騎乘車牌號碼GEV-833 號重型機車，行經臺
    北縣中和市○○街106 號前，有「酒精濃度超過規定標準」
    之違規。異議人對此違規之事實及遭罰鍰等裁罰，均無爭執
    。但異議人無機車駕駛執照，應是無照駕駛，原處分機關逕
    吊扣異議人汽車駕駛執照，將使生活陷入困難。為此對原裁
    決聲明異議，請求撤銷原處分。
二、按汽車（指在道路上以原動機行駛之車輛，包括機器腳踏車
    ）駕駛人，駕駛汽車經測試檢定有酒精濃度超過規定標準者
    ，處新臺幣1 萬5 千元以上6 萬元以下罰鍰，並當場移置保
    管該汽車及吊扣其駕駛執照1 年；汽車駕駛人，有道路交通
    管理處罰條例第35條第1 項規定之情形者，應接受道路交通
    安全講習，道路交通管理處罰條例第35條第1 項第1 款及第
    24條第1 項第2 款分別定有明文。
三、經查，異議人對其於上開時、地，騎乘車牌號碼GEV-833 號
    重型機車，有「酒精濃度超過規定標準」之違規情事，並不
    爭執，且有該機車車籍資料及異議人駕駛資料各1 份在卷可
    稽，堪信為真。然依道路交通管理處罰條例第35條第1 項第
    1 款規定所吊扣之駕駛執照，應係指行為人酒精濃度超過規
    定標準仍駕駛汽車時，駕駛該汽車所依憑之駕駛執照而言。
    此觀之同條例第68條原規定：「汽車駕駛人因違反本條例及
    道路交通安全規則之規定，受『吊扣或吊銷』駕駛執照處分
    時，『吊扣或吊銷』其持有『各級車類』之駕駛執照。」，
    嗣因「原條文將違法或違規駕駛人所持有各級車類之駕駛執
    照一併吊扣或吊銷，失之過酷，影響人民工作及生活甚鉅，
    爰修正之」等理由，於94年12月14日修正為「汽車駕駛人，
    因違反本條例及道路交通安全規則之規定，受『吊銷』駕駛
    執照處分時，『吊銷』其持有各級車類之駕駛執照。」，即
    將受吊扣駕駛執照處分時，得吊扣行為人持有各類車類之駕
    駛執照規定刪除，並於95年3 月1 日施行自明。再者，汽車
    駕駛人取得高一級車類之駕駛資格者，得准其駕駛較低級車
    類之車輛，固為道路交通安全規則第61條第1 項所明定，但
    依同條項第4 款：「已領有小型車駕駛執照者，得駕駛輕型
    機器腳踏車。」之規定，領有小型車駕駛執照，僅得騎乘輕
    型機車，不得騎乘重型機車。從而，異議人騎乘車牌號碼GE
    V-833 號重型機車，顯非依憑其領有小型車駕駛執照，而是
    單純的無照駕駛。此與異議人提出作為佐證資料之「小車違
    規吊扣大車駕照」新聞報導，係就以較高級車類之駕駛資格
    駕駛較低級車類之車輛違規時，因形式上僅有單一駕駛執照
    ，可否逕吊扣該較高級車類之駕駛資格為討論，爭議處尚有
    不同，併予指明。據此，原處分機關吊扣與異議人騎乘重型
    機車無關之小型車普通駕駛執照，於法無據，援引交通部就
    道路交通管理處罰條例第68條「修正前」或關於「吊銷」駕
    駛執照所為之行政函示意見為憑，則有誤會。原處分既有前
    揭與法相違之處，即應由本院將原處分經聲明異議部分撤銷
    ，自為裁定如主文所示。至原處分機關移送書另記載異議人
    聲明異議已逾期云云，當是漏未衡酌異議人於96年12月25日
    提出之陳述狀已表明向法院異議之旨所致，此尚不影響本院
    上開認定，附此敘明。
四、依道路交通管理處罰條例第87條第2 項、道路交通案件處理
    辦法第20條前段，裁定如主文。
中    華    民    國    97    年    9     月    30    日
                  交通法庭    法  官  許炎灶
上列正本證明與原本無異。
如不服本裁定，應於送達後5日內向本院提出抗告狀。
                              書記官  屠衛民
中    華    民    國    97    年    9     月    30    日


司法院資訊處製作；財團法人民間司法改革基金會備份。
